臺灣高等法院高雄分院刑事判決　　　　　94年度上訴字第70號
　　上　訴　人
　　即　被　告　甲○○
　　　　　　　　　　　　　號
　　指定辯護人　義務辯護人施吉安律師
上列上訴人因殺人未遂案件，不服臺灣高雄地方法院93年度訴字
第2210號中華民國93年12月3 日第一審判決（起訴案號：臺灣高
雄地方法院檢察署93年度偵字第13139 號），提起上訴，本院判
決如下：
      主  文
上訴駁回。
      事  實
一、甲○○於民國93年7 月1 日上午3 時50分許，在高雄市○○
    區○○街198 巷18弄12號前（即甲○○居住之青年希望富貴
    樓管理室前），因乙○○先前勸阻甲○○酒後喧鬧，甲○○
    對乙○○之言語不滿，乃趁乙○○轉身欲離去之際，基於殺
    人之故意，持其所有原放置口袋之摺疊刀1 支自後猛刺乙○
    ○，乙○○受刺跌倒後，甲○○仍不罷休，猶持刀由上往下
    朝乙○○之頭部、臉部、頸部、肩部、胸部、背部繼續猛刺
    ，前後共約刺殺十餘刀，嗣甲○○因摺疊刀刺入乙○○左顳
    部無法拔出，始棄刀逃離現場，造成乙○○受有：(一)左顳部
    穿刺傷，約長2.5 公分、寬1 公分、深及硬腦膜，左顳部硬
    膜下腔血腫，傷口的顏面神經額分枝斷裂。(二)右耳前一縱向
    傷口約長6 公分、寬1 公分、深2 公分，顏面神經額分枝、
    顴分枝、頰分枝均斷裂。(三)下背部傷口約3 公分長、1 公分
    寬、3 公分深、腰椎棘突骨折。(四)左手無名指傷口約2 公分
    長、0.5 公分寬、0. 5公分深，傷及屈指深肌腱及指動脈和
    指神經。(五)前胸傷口3 公分。(六)頸部傷口5 公分。(七)左肩傷
    口約8 公分。乙○○旋經其子送醫急救，始倖免於死，甲○
    ○因而殺人未致死亡。其後於同日上午6 時30分許，甲○○
    自行至屏東縣警察局保安隊投案，並經警於同日下午1 時30
    分許，在高雄榮民總醫院急診室扣得甲○○所有持以刺殺乙
    ○○之摺疊刀1 支。
二、案經高雄市政府警察局左營分局移送臺灣高雄地方法院檢察
    署檢察官偵查起訴。
      理  由
一、訊據上訴人即被告甲○○（下稱被告）否認有殺人犯行，辯
    稱其喝酒後，受乙○○言語刺激及出手推倒，始持刀刺傷乙
    ○○，但並無殺死乙○○之故意等語。
二、經查：
    (一)被告於事實欄所載時、地，因對被害人乙○○先前勸阻曾
      其勿酒後喧鬧之言語不滿，乃趁被害人乙○○轉身欲離去
      之際，持其所有原放置口袋之摺疊刀1 支自後猛刺被害人
      乙○○，被害人乙○○受刺跌倒後，被告仍不罷休，猶持
      刀由上往下刺被害人乙○○之身體頭部、臉部、頸部、肩
      部、胸部、背部，前後共約刺殺十餘刀，嗣因摺疊刀刺入
      被害人乙○○左顳部無法拔出，始棄刀逃離現場，造成被
      害人乙○○受有事實欄所載傷害等事實，業據證人即大樓
      管理員張深中、證人即被害人乙○○於原審審理中結證在
      卷（見原審卷第92～105 頁），並有高雄榮民總醫院診斷
      證明書、酒測紀錄、行政院國軍退除役官兵輔導委員會高
      雄榮民總醫院93年8 月4 日高總管字第0930008897號函、
      93 年9月14日高總管字第09300104 35 號函復之病歷資料
      、高雄市政府警察局左營分局受理各類案件紀錄表附卷可
      稽（見警卷第22～23頁、偵查1 卷第33～43頁、原審卷第
      42 ～49 、78～79頁），復有摺疊刀1 支扣案可佐，而扣
      案摺疊刀上血跡及被告鞋子沾染之血跡經送鑑驗，確與被
      害人乙○○之DNA ─STR 型別相符，亦有高雄市政府警察
      局鑑驗書在卷可憑（見原審卷第59頁）。此外，被告亦供
      述酒後持刀刺傷乙○○等情在卷，核與上開各事證相符，
      被告此部分之自白即堪信為真正。是被告持折疊刀刺被害
      人乙○○之事實，即堪認定。
    (二)被告雖辯稱其並無殺死被害人乙○○之故意等語。然被告
      所持折疊刀刀柄長11.5公分、刀刃長8.5 公分、單刃開鋒
      ，且該刀之刀頭尖銳，有高雄市政府93年9 月30日高市府
      警保字第0933550450號函附刀械鑑驗相片附卷足稽（見原
      審卷第56～58頁）。又人體之頭部、頸部及胸部等均係要
      害部位，一旦以利刃刺入，極可能會大量出血或因傷及重
      要臟器導致休克死亡等情，此乃眾所週知之一般常識，而
      被告係具有普通智識程度之成年人，對此當無不知之理。
      被告竟持尖刀連續朝被害人之頭部、臉部、頸部、肩部、
      胸部、背部刺十餘刀，致被害人乙○○受有：1.左顳部穿
      刺傷，約長2.5 公分、寬1 公分、深及硬腦膜，左顳部硬
      膜下腔血腫，傷口的顏面神經額分枝斷裂。2.右耳前一縱
      向傷口約長6 公分、寬1 公分、深2 公分，顏面神經額分
      枝、顴分枝、頰分枝均斷裂。3.下背部傷口約3 公分長、
      1 公分寬、3 公分深、腰椎棘突骨折。4.左手無名指傷口
      約2 公分長、0.5 公分寬、0. 5公分深，傷及屈指深肌腱
      及指動脈和指神經。5.前胸傷口3 公分。6.頸部傷口5 公
      分。7.左肩傷口約8 公分。均有被害人乙○○病歷資料足
      憑。另參以被告最終係因摺疊刀刺入被害人乙○○左顳部
      無法拔出始不得已停止，足證被告用力之猛。再被害人乙
      ○○所受之左顳部穿刺傷傷及左顳部腦膜，並造成左顳部
      硬膜下腔血腫，此傷口如無施以手術急救，當有生命危險
      ，亦經高雄榮民總醫院函覆明確。綜上各節，被告持尖刀
      利刃猛力刺被害人乙○○，且於被害人乙○○跌倒後，猶
      力刺擊，前後共十餘刀，被害人乙○○受傷部位遍及頭部
      、臉部、頸部、胸部等人體重要部位，甚至持刀刺入左顳
      部深及左顳部腦膜而無法拔出，被告對被害人乙○○可能
      死亡之事實，顯然明知及有意使其發生，至為明確。被告
      所辯無殺死被害人乙○○之故意等語，無非避重就輕之詞
      ，不足採取。
    (三)至被告雖又辯稱其係因被害人乙○○表示要將其送流氓管
      訓等言語刺激，及被害人乙○○出手將其推倒，始氣憤而
      持刀刺被害人乙○○等語。然證人即被害人乙○○於原審
      已結證稱無表示要將被告送流氓管訓及出手將其推倒之情
      ，且證人即大樓管理員張深中於原審亦結證稱未聽聞被害
      人乙○○表示要將被告送流氓管訓等語（見原審卷第96、
      102 頁），被告此部分所辯，已難證明。況被告係因被害
      人乙○○勸阻喧鬧之言語而生憤怒，被害人乙○○先前既
      無客觀上足以引起公憤及依一般人之通常觀念確無可容忍
      之不義行為，被告所辯亦無從為解免或減輕被告持刀殺人
      之罪責。再被告行為前雖有飲酒，然被告僅有微醺，已經
      證人即大樓管理員張深中於原審結證在卷，無其他事證足
      佐被告有精神耗弱或喪失之情形，亦無從作為有利被告之
      認定。
    綜上所述，被告持刀殺人未遂，罪證明確，被告犯行洵堪認
    定。
三、核被告所為，係犯刑法第271 第2 項、第1 項之殺人未遂罪
    。又被告已著手於殺人行為之實施，而未生死亡之結果，即
    屬未遂，爰依刑法第26條前段之規定，按既遂犯之刑減輕之
    。
四、原審以被告罪證明確，因而適用刑法第271 條第2 項、第1
    項、第26條前段、第37條第2 項、第38條第1 項第2 款規定
    ，並審酌被告與被害人乙○○為同大樓住戶，二人間並無深
    仇大恨，竟因不滿被害人乙○○規勸言語，即持刀刺殺，欲
    置被害人乙○○於死，雖被害人乙○○經急救後倖免於死，
    仍導致被害人乙○○部分顏面神經功能喪失及影響左眼視力
    、左耳聽力，被告手段兇狠，惡性非輕，影響社會秩序安寧
    ，行為後亦未賠償被害人乙○○，另考量被告行為後主動投
    案等一切情狀，量處有期徒刑9 年6 月，並依被告犯罪之性
    質，認有褫奪公權之必要，依刑法第37條第2 項之規定宣告
    褫奪公權5 年，又說明扣案之摺疊刀1 支，係被告所有供犯
    罪所用之物，業據被告供明在卷，乃依刑法第38條第1 項第
    2 款之規定宣告沒收。原判決認事用法，並無不合，量刑亦
    稱妥適。被告上訴意旨猶辯稱無殺人故意，為無理由，應予
    駁回。
據上論結，應依刑事訴訟法第368 條，判決如主文。
本案經檢察官王登榮到庭執行職務。
中　　華　　民　　國　　94　　年　　3 　　月　　9 　　日
                  刑事第九 庭 審判長法　　官  張明松
                                    法　　官  任森銓
                                    法　　官  郭玫利
以上正本證明與原本無異。
如不服本判決應於收受本判決後10日內向本院提出上訴書狀，其
未敘述上訴理由者，並得於提起上訴後10日內向本院補提理由書
狀（均須按他造當事人之人數附繕本）「切勿逕送上級法院」。
中　　華　　民　　國　　94　　年　　3 　　月　　9 　　日
                                      書記官  吳新貞
附錄本判決論罪科刑法條
刑法第271條第1項、第2項：
殺人者，處死刑、無期徒刑或10年以上有期徒刑。
前項之未遂犯罰之。
